【裁判字號】    90,台上,892
【裁判日期】    900524
【裁判案由】    損害賠償
【裁判全文】
最高法院民事裁定                                  九十年度台上字第八九二號
    上  訴  人  甲○○
    訴訟代理人  黃德財律師
    被 上訴 人  南桃園傳播事業股份有限公司
    法定代理人  李悅誠
    訴訟代理人  邱琦瑛律師
右當事人間請求損害賠償事件，上訴人對於中華民國八十九年十一月二十二日台灣高
等法院第二審判決（八十九年度重上字第四二四號），提起一部上訴，本院裁定如左
：
    主  文
上訴駁回。
第三審訴訟費用由上訴人負擔。
    理  由
按對於第二審判決上訴，非以其違背法令為理由，不得為之，民事訴訟法第四百六十
七條定有明文。依同法第四百六十八條規定，判決不適用法規或適用不當者，為違背
法令。而判決有同法第四百六十九條所列各款情形之一者，為當然違背法令。是當事
人提起上訴，如依民事訴訟法第四百六十八條規定，以第二審判決有不適用法規或適
用法規不當為理由時，其上訴狀或理由書應有具體之指摘，並揭示該法規之條項或其
內容。若係成文法以外之法則，應揭示該法則之旨趣。倘為司法院解釋、或本院之判
例，則應揭示該判解之字號或其內容。如以民事訴訟法第四百六十九條所列各款情形
為理由時，其上訴狀或理由書，應揭示合於該條款之事實。上訴狀或理由書如未依此
項方法表明者，即難認為已對第二審判決之違背法令有具體之指摘，其上訴自難認為
合法。本件上訴人對第二審判決（就被駁回其違約金請求，於新台幣（下同）一百五
十萬元本息之上訴部分）提起上訴，雖以該判決違背法令為由，惟核其上訴理由狀所
載內容，係就原審取捨證據、認定事實之職權行使，及依職權解釋契約所論斷：系爭
買賣契約書第七條違約金之約定，應屬懲罰性之違約金，上訴人雖主張被上訴人應給
付二千八百萬元違約金，惟經斟酌一般客觀事實，社會經濟狀況、當事人所受損害，
債務人如能依約履行，債權人可享受之一切利益，以及被上訴人已為大部分履行等情
以觀，認約定二千八百萬元實嫌過高，應認以酌減至四十萬元為適當，第一審酌減命
被上訴人給付違約金四十萬元本息，並無不當，上訴人於原審請求被上訴人再給付違
約金八百萬元本息，為非有據等情（按：上訴人於第三審僅就被駁回違約金一百五十
萬元本息上訴部分，聲明上訴），指摘其為不當，並就原審已論斷者，泛言違背法令
，而非具體說明其有何不適用法規、適用法規不當，或合於民事訴訟法第四百六十九
條所列各款之事實，難認對該判決之如何違背法令已有具體之指摘，依首揭說明，應
認其上訴為不合法。
據上論結，本件上訴為不合法。依民事訴訟法第四百八十一條、第四百四十四條第一
項、第九十五條、第七十八條，裁定如主文。
中      華      民      國     九十     年      五      月    二十四    日
                              最高法院民事第五庭
                                  審判長法官  朱  錦  娟
                                        法官  顏  南  全
                                        法官  蘇  達  志
                                        法官  許  澍  林
                                        法官  陳  碧  玉
      右正本證明與原本無異
                                              書  記  官
中      華      民      國     九十     年      六      月      六      日


司法院資訊處製作；財團法人民間司法改革基金會備份。
